【裁判字號】    89,重上更(六),37
【裁判日期】    890711
【裁判案由】    貪污
【裁判全文】
臺灣高等法院花蓮分院刑事判決               八十九年度重上更 (六)字第三七號
    上  訴  人  臺灣台東地方法院檢察署檢察官
    被      告  甲○○
    選任辯護人  古明浩
右上訴人因被告貪污案件，不服臺灣臺東地方法院八十一年度訴字第九十八號中華民
國八十一年八月七日第一審判決( 起訴案號：臺灣臺東地方法院檢察署八十年度偵字
第一九一六號 ）提起上訴，經判決後由最高法院第六次發回更審，本院判決如左：
        主  文
原判決撤銷。
甲○○對於主管之事務，直接圖利，處有期徒刑陸年。
        事  實
一甲○○係臺東縣達仁鄉公所財經課土木技士，係依法令從事公務之人員。其自民國
  （下同）七十九年七月間起，主管該鄉○○○道路改善工程」監工及估驗計價之事
  務。明知依工程合約之約定，承包商應先於道路底層鋪設二十公分之天然級配後，
  再於天然級配上鋪設十五公分之機軋碎石級配，且應將工程棄土運至施工道路範圍
  以外之「台九線沿海路段海浪易於侵襲處」棄置，以符合臺灣省農林廳有關水土保
  持之要求，惟該工程承包商戴千萬（借用彥俊營造有限公司牌照及名義承包）竟草
  率施工，未先將路基整平，致所鋪設機軋碎石級配之厚度極不平均，其厚度與工程
  合約完全不符，甚至部分路段根本未鋪設機軋碎石級配（只有鋪設天然級配），其
  施工品質極為低劣，且未依工程合約之約定，指定承包商將工程棄土運至施工道路
  範圍以外之「台九線沿海路段海浪易於侵襲處」棄置，而將工程棄土逕行倒入該道
  路約一公里又四百公尺、一公里又七百公尺及工程尾端前方十公尺等處（均不出施
  工道路範圍）道路下方河床上，依其職務及工程合約之約定，均不得予以估驗計價
  付款，竟仍於七十九年十月二十日、同年十二月十四日及八十年一月廿四日辦理第
  一、二、三期工程估驗及八十年七月廿六日辦理完工初驗付款時，先後四次於「工
  程估驗詳細表」、「施工進度簽呈」及「竣工請驗表」上記載「截止估驗時已達工
  程估驗值」、「棄土已經遠運（第一期為二六．０七六立方米，第二期累計至三四
  ．六五０立方米，第三期累計至四一．二八０立方米，實做總數量四二二七七立方
  米）」、「鋪15cm機軋級配料二三○七立方米」等不實事項，呈送不知情之上級核
  發工程款一百十三萬七千六百四十一元六角（含棄土遠運六三五, 八四六．○八元
  ；15cm機軋級配料五○一, 七九五．五七元），扣除百分之五之保留款後，直接圖
  利戴千萬一百零八萬零七百五十九元九角，並足生損害於達仁鄉公所。
二案經法務部調查局台東縣調查站移送臺灣臺東地方法院檢察署偵查起訴。
        理  由
壹、關於「機軋碎石級配未依約定施工」部分：
  一訊據被告甲○○矢口否認其有前揭犯行，並辯稱，臺東縣調查站、臺東縣政府及
    達仁鄉公所於八十年九月十九日上午至大溪工程現場會勘時選定九點開挖時，並
    未挖到最底層，事實上承包商在整條道路上均已鋪設機軋碎石級配，伊據實登載
    於「工程估驗詳細表」、「施工進度簽呈」及「竣工請驗表」，伊並無偽造文書
    及圖利之犯行云云。
  二惟查，前揭「大溪道路改善工程」之施作，依工程合約之約定，施工之承包商本
    應在道路底層先行鋪設二十公分之天然級配，再於天然級配上鋪設十五公分之機
    軋碎石級配，有前揭工程合約附卷可稽。惟經臺東縣調查站會同臺東縣政府、達
    仁鄉公所人員（包括被告在內）於八十年九月十九日上午至大溪工程現場會勘時
    ，由臺東縣調查站、臺東縣政府及達仁鄉公所各自選定三個定點開挖路面勘查結
    果：(一)第一點為該工程 1K＋950處，AC面層下為天然級配達二十三公分未見底層
    （即未在天然級配上鋪設十五公分厚之機軋碎石級配，且天然級配厚度超過依約
    所定之二十公分)；(二)第二點為該工程1K＋870處，AC面層下為十一公分天然級配
    見底層（即天然級配厚度不足二十公分，且天然級配上並未鋪設十五公分厚之機
    軋碎石級配）；(三)第三點為該工程1K＋850處，AC 面層下為十六公分天然級配見
    底層（即天然級配厚度不足二十公分，且天然級配上並未鋪設十五公分厚之機軋
    碎石級配）；(四)第四點為該工程1K＋755處，AC 面層下為二十五公分天然級配已
    見底層（即天然級配之厚度雖超過二十公分，但天然級配上並未鋪設十五公分厚
    之機軋碎石級配）；(五)第五點為該工程1K＋650處，AC 面層下為二十四公分天然
    級配已見底層（即天然級配之厚度雖超過二十公分，但天然級配上並未鋪設十五
    公分厚之機軋碎石級配）；(六)第六點為該工程1K＋460處，AC 面層下為十三公分
    天然級配已見底層（即天然級配厚度不足二十公分，且天然級配上並未鋪設十五
    公分厚之機軋碎石級配）；(七)第七點為該工程1K＋325處，AC 面層下為十八公分
    厚天然級配已見底層（即天然級配之厚度不足二十公分，且天然級配上並未鋪設
    十五公分厚之機軋碎石級配）；(八)第八點為該工程1K＋040處，AC 面層下為二十
    五公分厚天然級配已見底層（即天然級配之厚度雖超過二十公分，但天然級配上
    並未鋪設十五公分厚之機軋碎石級配 ）；(九)第九點為該工程0K＋650處，AC面層
    下為二十六公分厚天然級配已見底層（即天然級配之厚度雖超過二十公分，但天
    然級配上並未鋪設十五公分厚之機軋碎石級配 )；（見偵查卷第十、十一頁會綠
    及十二－十六頁所附照片）。嗣經原審於八十一年四月二十九日會同臺東縣政府
    水土保持課技士林盛茂現場勘驗時，亦發現有AC層下方即為天然級配之情形（即
    無碎石級配，見原審卷勘驗筆錄第二九頁反面至三十頁，現場照片見三十二至三
    十三頁）。再經本院前審（更(一)）檢送有關資料再函請台東縣政府指派專業人員
    林明輝開挖九處（0K＋300、0K＋500、0K＋700、0K＋720、0K＋900、1K＋100、
    1K＋350、1K＋500、 1K＋ 950 ）鑑定結果，其鑑定要旨為：(一)碎石級配間有逾
    二吋粒徑者，顯非優良級配；(二)碎石級配與天然級配間未有平整施工界限；(三)級
    配鋪設於不平路基上，致使厚度差異甚大，有厚達九十公分者，亦有厚僅十五公
    分者；(四)廠商缺乏施工道德，為計較區區不足百分之一工程款之整地費而草率施
    工，有鑑定報告附卷可稽（見本院上更(一)卷第二十九至三十頁鑑定報告），足見
    以林明輝所開挖之九處鑑定地點而言，雖鋪設有品質不良之機軋碎石級配，但因
    其缺乏施工道德，施工極為草率，致無一處符合工程合約「底層上先鋪設二十公
    分天然級配，其上再鋪設十五公分厚機軋碎石級配」之約定，再對照前述台東縣
    調查站、台東縣政府、達仁鄉公所聯合會勘之九處，無一處鋪設有機軋碎石級配
    之情形以觀，承包商戴千萬施工極為草率，未依工程合約之約定鋪設機軋碎石級
    配，至為顯然。
  三被告雖辯稱臺東縣調查站、臺東縣政府及達仁鄉公所於八十年九月十九日上午至
    大溪工程現場會勘時選定九點開挖時，並未挖到最底層，事實上承包商在整條道
    路上均已鋪設機軋碎石級配云云。惟查，前開會勘係由臺東縣調查站、臺東縣政
    府及達仁鄉公所三個單位共同參與，被告當時亦在場（見偵查卷第十一頁會勘紀
    錄簽名欄），苟當時開挖時並未挖掘至底層，被告豈會不當場提出異議？且依工
    程合約之約定，機軋碎石級配應鋪設於天然級配之上（即在ＡＣ層與天然級配層
    之間），承包商是否有鋪設機軋碎石級配，只要挖掘至天然級配之深度即可見分
    曉，與是否挖掘至底層何干？被告此部分辯解顯然毫無足取，前開會勘鑑定結果
    之公正性及正確性不容置疑。
  四前揭林明輝鑑定報告雖亦同時指出本件工程預算有漏編路基平整價款之情形，惟
    本件工程合約既約定有一定之施工方法（即先在底層上鋪設二十公分之天然級配
    ，再於天然級配上鋪設十五公分之機軋碎石級配），為達契約要求，對道路進行
    整平，實乃實現前揭契約內容之必要方法，是不論達仁鄉公所先行於編製預算作
    業時，是否將路基平整費用單獨列出，承包商均應先將道路底層整平後，再進行
    天然級配及機軋碎石級配之鋪設，始有可能達成契約之要求，是前開鑑定報告中
    此部分說明亦顯然不足以為被告有利之證明。
  五又前開鑑定報告雖稱工程「未依約施工，但數量（碎石級配）未減少」，惟其此
    部分敘述顯然係針對其所開挖之九個定點說明確有足夠數量之機軋碎石級配混雜
    其間而言，於前述台東縣調查站、台東縣政府、達仁鄉公所聯合會勘九處（1K＋
    950、1K＋870、1K＋850、1K＋755、1K＋650、1K＋460、1K＋325、1K＋040、0K
    ＋650)時顯示該九處開挖地點未發現有機軋碎石級配之會勘結果係屬兩事，該鑑
    定報告此部分敘述自亦不足改變本件工程有相當比例之路段並未鋪設機軋碎石級
    配之事實。
  六另本院前審（上訴審）雖另委請達仁鄉公所就前揭「大溪道路改善工程」有無鋪
    設機軋碎石級配及其鋪設之厚度為鑑定，達仁鄉公所以八十一年十二月廿二日東
    達財字第七三一六號函復略稱：「經派員及僱用挖土機前往現場挖掘三處，丈量
    後１Ｋ＋340 厚四十七公分，１Ｋ＋080厚五十二公分，０Ｋ＋830厚五十一公分
    （以上厚度丈量方式係由路基量至路面含括碎石及天然級配）其厚度皆大於原設
    計厚度三十五公分以上，經丈量後確實有舖設碎石級配，其厚度均達原設計十五
    公分以上」云云（見同上卷第三十九至四十二頁）。惟查，達仁鄉公所乃被告之
    服務單位（被告迄今仍在該所任職），被告苟有圖利情事，該所有關長官均難辭
    監督不周之過，依一般經驗法則，已難期其為公正客觀之鑑定，且依其前開函復
    內容觀之，其所敘述之數據均係將碎石級配與天然級配合併計算，於本案有關之
    爭點之釐清毫無助益（是否在二十公分之天然級配上鋪設十五公分厚之機軋碎石
    級配），該鑑定結果自不足以為被告有利之證明。
  七次查，證人即承包商戴千萬於臺東縣調查站調查時明確證稱：「我知道合約書第
    ＼號設計圖所列之天然及機軋碎石級配料規格，大溪道路改善工程實際施工
    時，天然級配及機軋碎石級配料並未依合約書第－號設計圖所列之規格施?
    。」、「大溪道路改善工程挖方、整地、放樣、組模、灌漿、鋪設天然級配、碎
    石級配料及ＡＣ封層等工程項目進行時，甲○○均有在場執行職務。」、「我不
    知道甲○○為什麼沒有對我提出糾正，甲○○雖然在工程現場知道我使用不合乎
    工程合約書規格的級配料，但都沒有提出糾正。」、「．．．工程項目第十八項
    舖十五公分機軋碎石級配料，計伍拾萬壹仟柒佰玖拾伍元伍角柒分，．．．不能
    計價發放給我。」 (見偵查卷第二十七頁四至六行、第二十三頁背面六至八行，
    第二十七頁背面十至十二行、第二十九頁一至三行）；被告於八十年十月七日在
    臺東縣調查站接受調查員陳憲楨調查本案時，調查員陳憲楨問：八十年九月十九
    日會勘時自ＡＣ面層下所挖出的砂石是否合乎設計圖上機軋碎石級配的規格？被
    告竟保持緘默，拒絕回答 (見偵查卷第三十八頁背面七至九行），嗣被告於檢察
    官偵查中即坦承包商施工之級配料，「不太符合規定」，且未現場採樣送驗等情
    在卷 (見偵查卷第四十八頁一至四行）；證人謝源忠（即達仁鄉公所財經課課長
    ）於臺東縣調查站調查時亦證稱：「甲○○在監工時應該注意廠商所運來的級配
    是否符合合約書的規定，尤其在ＡＣ封層時應注意碎石級配有無壓實及規格是否
    合乎規定。」（見偵查卷第六十四頁第十二行，該頁背面第一行）、「我記得臺
    東縣政府在八十年元月下旬有來函要我們要求包商改善，我有簽請監工限期改善
    ，未改善前停發工程款，並要求監工嚴格督促包商按圖施工，注意品質與進度，
    確定符合規定始能簽核完工，到了八十年五月間甲○○簽請完工派員驗收大溪道
    路改善工程時，我還問甲○○上一次縣府要求改善的事情，包商是否有改善，甲
    ○○當時向我答稱有改善，我還問他是真的還是假的，甲○○還答稱真的，沒問
    題，所以我才同意他報請完工，並派陳品光初驗」（見偵查卷第六十四頁三至九
    行）；證人陳品光（即達仁鄉公所土木技士）於臺東縣調查站調查時亦證稱：「
    ．．．我沒有檢驗天然級配及碎石級配的厚度，是因為屬於基礎工程（隱蔽部分
    ）是由監工（指被告）負責，所以我不檢驗。」各等語 (見偵查卷第六十六頁八
    至九行）。再參照「達仁鄉公所大溪工程合約書」第八條第二項第一款「甲方監
    工人員( 指被告 ）依據本工程合約所定範圍執行審核乙方 ( 指承包商戴千萬 )
    提出工程進度表及監督實際施工」；同條項第三款「就工程圖樣及施工說明書範
    圍施工並監督」；第二十四條第一項第三款「乙方施工做品草率與設計圖不符並
    不聽指揮或偷工減料時，甲方得將本合約予以解除取消」的規定，並參酌被告在
    臺東縣達仁鄉公所擔任土木技士一職已有八年之久 (見偵查卷第三十四頁正面）
    ，對其所擔負之前揭職務顯然饒富經驗等情，堪見被告於執行其現場監工職務時
    ，對戴千萬未依約定於天然級配上平均鋪設十五公分厚之機軋碎石級配之情事顯
    然明知。承包商戴千萬以極為草率（路基未先行整平）之方式進行施工，致造成
    天然與碎石級配交互混雜，尤有甚者，某些路段竟根本未鋪設機軋碎石級配，其
    施工品質明顯違背工程合約之約定，依其職務，本應即時提出糾正，在承包商改
    善之前，本不得予以估驗計價付款，竟仍於七十九年十月二十日、同年十二月十
    四日及八十年一月廿四日辦理第一、二、三期工程估驗及八十年七月廿六日辦理
    完工初驗付款時，先後四次於「工程估驗詳細表」、「施工進度簽呈」及「竣工
    請驗表」上記載「截止估驗時已達工程估驗值」、「棄土已經遠運（第一期為二
    六．０七六立方米，第二期累計至三四．六五０立方米，第三期累計至四一．二
    八０立方米，實做總數量四二二七七立方米）」、「鋪15cm機軋級配料二三○七
    立方米」等不實事項（見外放證物），呈送不知情之上級核發工程款一百十三萬
    七千六百四十一元六角（含棄土遠運六三五, 八四六．○八元；15cm機軋級配料
    五○一，七九五．五七元，扣除百分之五之保留款後，實際領得一百零八萬零七
    百五十九元九角），其具有偽造文書並直接圖利戴千萬之犯意，且足生損害於達
    仁鄉公所，極為明顯。
  八綜上所述，被告所辯各節，均係卸責之詞，不足採信，其此部分犯行已經足堪認
    定。
貳、關於「棄土遠運」部分：
  一訊據被告甲○○矢口否認其有此部分偽造文書及圖利犯行，並辯稱，本件工程棄
    土係以體積（立方米）計算，而非以公里數計算，承包商確已履行其棄土遠運之
    契約義務云云。
  二經查，依被告於編列本件工程預算時，曾簽擬「土水保持計劃說明書」，載明「
    棄土處理：全線路段左側為河床地或果園，廢棄之土方應運棄，運棄地點為台九
    線沿海路段海浪易於侵襲之處」，有前開說明書附於「大溪道路改善工程計劃預
    算書」第二頁可資參照（見外放證物），核與證人即大溪工程設計者「大地測量
    公司」負責人邱鴻海於台東縣調查站調查時所證：「該工程挖方計六萬多立方米
    ，其中二萬二千餘立方米用於路基填方外，其餘四萬餘立方米之土石方係須棄土
    遠運，棄置於台九線沿海易受侵蝕處．．．」等情相符（見偵查卷第八十九頁正
    面），且嗣後被告再以「運距三公里」編列棄土遠運之預算，亦有「大溪道路改
    善工程計劃預算書」所附單價分析表可資參照（見外放證物「大溪道路改善工程
    計劃預算書」內附），足見被告於辦理本件道路改善工程預算編列時，即已明知
    本件道路改善工程位於河邊，基於水土保持之要求，不得任由承包商將工程棄土
    棄置於河床，因而編列「棄土遠運」預算，並選定「台九線沿海路段海浪易於侵
    襲之處」為棄土地點甚明。據此，被告自應依「道路土石方工程施工說明書（屬
    工程合約之一部分，見外放「臺灣省達仁鄉公所工程合約書」後附）第四項之規
    定，指定承包商將棄土遠運至「台九線沿海路段海浪易於侵襲之處」，以符合原
    先所規劃之水土保持要求。
  三經查，證人戴千萬於台東縣調查站訊問時所證：「因為大溪道路改善工程全長約
    1K＋900公尺長，只有1K＋400公尺附近有大約四百公尺是靠河床的斷崖地形，約
    有十三公尺的高度，所以我們決定將挖方所挖出來的棄土運到1K＋ 400公尺處的
    溪床上，監工甲○○也知道我們將棄土丟棄在大溪道路改善工程1K＋ 400公尺的
    路底溪床上，甲○○也沒有提出指正，在七十九年十一月二十三日，我申請第一
    次估驗計價時，也將廢土棄運的金額六十五萬三千六百三十八元四角計價給我，
    七十九年十二月二十一日台東縣政府工程稽查小組抽查大溪道路改善工程時，認
    為將挖方所產生的棄土丟棄在大溪道路改善工程 1K＋400公尺處的駁崁溪床上，
    等於是沒有作到廢土棄運工作，要求達仁鄉公所改善，其實台東縣政府抽查時，
    我們已經完成所有的挖方及棄運工程項目，丟棄在溪床上的廢土也大部分被溪水
    及洪水沖走了，甲○○在台東縣政府糾正未執行大溪道路改善工程廢土棄運以後
    ，並沒有要求我將已估驗計價發交給我的棄土遠運工程款繳回．．．」「工程項
    目第六項棄土遠運計六十三萬五千八百四十六元零八分．．．不能計價發放給我
    」 (見偵查卷第二十四－二十五頁、第二十八頁反面至第二十九頁）；證人戴我
    益（戴千萬胞弟）證稱：「大溪道路改善工程的棄土大部分是由我及工人溫光生
    負責開十輪卡車丟棄，丟棄的位置是在大溪道路改善工程 1K＋400公尺左右的地
    方，從道路駁崁的上方往河床上傾倒，因為現場監工甲○○始終沒有意見，也沒
    有指示，所以就依我哥哥戴千萬的指示，從頭到尾倒了約半年時間的棄土」( 見
    同上卷第五十二反面至五十三頁）；證人戴我利（戴千萬胞弟）證稱：「我在工
    地有見過甲○○(達仁鄉公所監工)，我們棄置土石方的地點及方式，甲○○知不
    知道要問他，他都有看到就是了」 (見同上卷第六十一頁）；證人溫光生證稱：
    「．．．堆在路面的土方，有的填在需要取直的地方，有的直接推落河邊，挖除
    路面及多餘的棄土則依老板的指示，傾倒在大約 1K＋400公尺左右的道路溪床旁
    邊．．．」 (見同上卷第七十七至七十九頁）；證人李忠盛證稱：「．．．土方
    棄放在不妨礙交通的工程施工中的路邊溪床上．．．」( 見同上卷第八十頁）；
    證人即台東縣政府農業局水土保持課課長周達成證稱：「台東縣政府抽查各鄉鎮
    公所工程係由稽核小組辦理，再遴派我參與抽查，並負責技術支援，七十九年十
    二月二十一日抽查大溪道路改善工程及台道路延長工程時，縣政府除我及主計
    室陳文福、計劃室也有派人參加 (何人我想不起來）、達仁鄉公所財經課長謝源
    忠及主辦人甲○○也有會同，當時都有會勘紀錄簽名及照相，會勘的時候，大溪
    道路改善工程的駁崁、擋土牆、排水溝大致已完工，．．．挖方之棄土就在工地
    旁拋棄，並未遠運」 (見同上第二十一頁反面）。證人戴千萬、戴我益、戴我利
    、戴我明、李忠盛、溫光生於檢察官訊問亦皆為相同之陳述（見偵查卷第四三至
    四四頁、第五七至五八頁、第七○至七二頁、第九二至九三頁），且經檢察官帶
    同前揭證人至現場指證明確（見偵查卷第一○六頁），足見被告對戴千萬未依約
    將棄土棄置於於台九線沿海易受侵蝕處之情形顯然明知，被告身為本件道路工程
    之監工，承包商戴千萬所應履行之契約義務均有契約之明文可資參照，且本件工
    程棄土遠運，係出於水土保持要求（已如前述），被告亦坦承棄土遠運距離應自
    工程範圍之兩端向外起算（見本院（更(六)）卷八十九年五月二十九日調查筆錄）
    ，而承包商戴千萬棄土根本未出本件道路施工範圍（已如前述），被告竟不予糾
    正，且又於七十九年十月二十日、同年十二月十四日及八十年一月廿四日辦理第
一、二、三期工程估驗及八十年七月廿六日辦理完工初驗付款時，先後四次於「
    工程估驗詳細表」、「施工進度簽呈」及「竣工請驗表」上記載「截止估驗時已
    達工程估驗值」、「棄土已經遠運（第一期為二六．０七六立方米，第二期累計
    至三四．六五０立方米，第三期累計至四一．二八０立方米，實做總數量四二二
    七七立方米）」等不實事項，呈送不知情之上級核發如事實欄所載之「棄土遠運
    」工程款，其具有偽造文書及圖利戴千萬之犯意，殆無可疑，其犯行已足堪認定
    。
  四又前臺灣省政府農林廳編印之「水土保持局工料分析表」第二頁內所載「二搬運
    ：．．．一般運距在一百公尺以上者，以小卡車搬運為原則，小卡車運距在一公
    里以下者，以一公里計價，超出一公里時按實價計算，卡車運距在五公里以下以
    五公里計價．．．」等內容（見原審卷證物袋內附「水土保持局工料分析表」及
    原審卷第六○頁前臺灣省政府農林廳復函），係水土保持局提供有關單位編製（
    或審核）工程預算「單價」之依據（見前開「水土保持局工料分析表」第一頁第
    一行之說明），而參與公共工程投標之廠商，係依據發包機關所訂立之工程規格
    自行核算成本及利潤後，以其認為適當之工程「總價」參與競標，其於得標後與
    發包機關簽訂工程合約，工程合約一旦簽訂後，雙方之權利義務即應以工程合約
    所約定之條款為據，是戴千萬（借用彥俊營造有限公司牌照及名義）與達仁鄉公
    所簽訂本件工程合約後，即應依工程合約之約定進行施作，其因本件工程合約所
    擔負之契約責任與本件工程合約發包前達仁鄉公所編製預算之內部作業毫無關聯
    ，原判決竟以「．．．依農林廳之計價方式，只要棄土一上卡車，不管運到一公
    里遠，三公里遠，抑五公里遠，其運費單價均相同，是本案包商將棄土運往一公
    里四百公尺處，惟其運費均屬相同，根本無圖利包商之可言」（本院歷次前審判
    決亦皆予以援用），將達仁鄉公所編製預算之準據與承包商戴千萬依本件工程合
    約所應擔負之契約責任混為一談，顯然有誤，是前揭「水土保持局工料分析表」
    之記載顯然不能作為有利於被告之證明。
  五綜上所述，被告所為辯解俱不足採信，其此部分犯行，亦足堪認定。
參、核被告所為，係犯修正前戡亂時期貪污治罪條例第六條第三款對於主管之事務直
    接圖利罪（前開規定已經於被告行為後之八十一年七月十七日修正為貪污治罪條
    例第六條第一項第四款，且加重其罰金刑，八十五年十月二十三日再修正提高罰
    金刑之刑度，依刑法第二條第一項但書之規定，應適用有利於被告之舊法）之圖
    利罪及刑法第二百十六條之行使同法第二百十三條公務員登載不實罪，所犯兩罪
    間有方法結果之牽連關係，應從一重處斷。原審失察，遽為無罪之諭知，尚有未
    洽，公訴人執此提起本件上訴為有理由，自應撤銷改判。爰審酌被告身為公共道
    路工程之承辦人，竟為圖利工程承包商，嚴重影響公共工程品質，浪費國家公帑
    ，其惡性不輕，及犯罪後未見悔意等一切情狀，量處有期徒刑六年，以示懲儆。
據上論斷，應依刑事訴訟法第三百六十九條第一項前段、第三百六十四條、二百九十
九條第一項前段，八十一年七月十七日修正前之戡亂時期貪污治罪條例第六條第三款
、刑法第十一條、第二條第一項但書、第二百十六條、第二百十三條、第五十五條後
段，判決如主文。
本案經檢察官翟光軍到庭執行職務。
中      華      民      國    八十九    年      七      月     十一     日
                                    審判長法官      謝  志  揚
                                          法官      蔣  有  木
                                          法官      何  方  興
右正本證明與原本無異。
如不服本判決應於判決送達後十日內向本院提出上訴狀。其未述理由者，並應於提
出上訴狀後十日內向本院補提理由狀（須附繕本）。
                                        書記官      劉  妙  娘
中      華      民      國    八十九    年      七      月     十三     日


司法院資訊處製作；財團法人民間司法改革基金會備份。
